臺灣高等法院臺南分院刑事判決　　　　　　九十年度上更(二)字第四二○號　　Ｇ
　　　上　訴　人　臺灣雲林地方法院檢察署檢察官
　　　被　　　告　乙　○　○
右上訴人因被告偽造文書案件，不服臺灣雲林地方法院八十五年度訴緝字第三九號中
華民國八十六年二月二十七日第一審判決（起訴案號：臺灣雲林地方法院檢察署八十
五年度偵字第一一八八號，併辦案號：臺灣板橋地方法院檢察署八十五年度偵字第二
一五八九號、八十七年度偵字第四一號），提起上訴，判決後，經最高法院第二次發
回更審，本院判決如左：
      主      文
原判決撤銷。
乙○○共同連續行使偽造私文書，足以生損害於公眾及他人，累犯，處有期徒刑壹年
。
變造甲○○身分證上之賴美蓮相片壹張、偽造之「甲○○」圓型印章壹顆、偽造之甲
○○名義之支票存款印鑑卡、支票存款往來約定書上偽造之「甲○○」署押各壹枚與
偽造之上述支票存款印鑑卡上偽造之「甲○○」圓型印文貳枚、支票存款往來約定書
及開戶申請書上偽造之「甲○○」圓型印文各壹枚、變造王自誠身分證上之陳俊卿相
片壹張、變造彭松金身分證上之不詳姓名人相片壹張、偽造之「張村霖」正方形印章
壹顆、偽造張村霖名義之板橋電信局無線電叫人業務租用申請書偽造之「張村霖」正
方形印文貳枚，均沒收之。
      事      實
一、乙○○曾有詐欺、偽造文書及偽造有價證券等多次犯罪前科，其中於民國八十年
    六月二十一日因犯偽造文書罪，經臺灣士林地方法院判處有期徒刑八月確定（原
    判決有期徒刑一年四月，減刑為有期徒刑八月），於八十年七月十三日送監執行
    ，因接續他案執行，自八十一年十二月十一日刑期起算，八十二年八月十日執行
    完畢，仍不知悔改，竟基於概括之犯意為左列犯罪行為：
（一）於八十二年十一月四日，賴美蓮（另案審理中）以給付新台幣（下同）四萬元
      之代價，委託在臺北縣板橋市○○路○段四二一號二樓（乙○○在同址三樓）
      私營代書事務所之吳茂松（未掛牌登錄而登報招攬代辦申領支票業務，未據起
      訴）為其以他人名義向銀行辦理支票存款帳戶以請領支票使用，吳茂松應允後
      乃轉請與其在同址三樓私營代書業務深諳變造身分證技巧並與臺灣省合作金庫
      和平支庫職員較熟識之乙○○，設法變造身分證以配合賴美蓮請領支票手續，
      乙○○乃與吳茂松、賴美蓮三人共同基於變造身分證及偽造私文書之犯意聯絡
      ，將賴美蓮所交付甲○○所有之身分證一枚，換貼賴美蓮提供之相片一張於前
      揭甲○○之身分證上而變造甲○○之身分證，足以生損害於甲○○及戶政機關
      對於身分證之核發管理。乙○○變造甲○○身分證完成後，即打電話給其認識
      之臺灣省合作金庫和平支庫職員王基添，表示其要介紹一女子甲○○至該銀行
      申請辦理支票帳戶，請其協助等語，藉攀交情以鬆懈王基添或該支庫承辦職員
      之警覺心，俾使其等在核對身分證時較不嚴謹，而能輕易通過審核，嗣即由吳
      茂松、乙○○與賴美蓮共同委由不知情之不詳姓名刻印匠偽刻「甲○○」之圓
      型印章一顆，以備申請支票時使用，準備妥當後乃由吳茂松駕車搭載乙○○、
      賴美蓮一起前往臺灣省合作金庫和平支庫辦理請領支票手續，其等到達該支庫
      ，與該支庫職員王基添及經理略示招呼後，即分由吳茂松接續偽填甲○○名義
      之開戶申請書、支票存款印鑑卡、支票存款往來約定書、存戶資料等私文書，
      並由賴美蓮接續偽造「甲○○」之署押各一枚於上述甲○○名義之支票存款印
      鑑卡及支票存款往來約定書上（開戶申請書上僅由吳茂松記載甲○○姓名，該
      部分姓名之填載並非署押），並以其等偽刻之前揭甲○○圓型印章一顆接續加
      蓋於上揭偽造甲○○名義之開戶申請書（印文一枚）、支票存款印鑑卡（印文
      二枚）及支票存款往來約定書（印文一枚）上，而偽造甲○○之印文，其等偽
      造完成上揭私文書後，即一併提出行使交付上揭行庫不知情之職員王基添而辦
      妥設立甲○○名義之支票存款帳戶，並於翌（五）日領得甲○○名義之支票簿
      一本交由賴美蓮使用，足以生損害於甲○○及臺灣省合作金庫和平支庫對支票
      申請業務之核發管理。嗣於八十三年七月十九日，真正之甲○○本人欲向銀行
      申請信用卡使用時，始查知其業經遭人冒名向前揭合作金庫和平支庫請領支票
      使用，且已有支票退票，經報警處理始循線查獲上情。
（二）陳俊卿為圖冒用他人名義請領支票及信用卡使用，於八十四年初某日，前往臺
      北縣板橋市○○路○段江翠派出所對面三樓乙○○所開設之私人代書事務所，
      將其本人及另一不詳姓名人之相片各一張提供予乙○○，以三萬元酬金委請乙
      ○○變造身分證，以供其冒用他人名義請領支票及信用卡使用，乙○○乃承上
      變造身分證之概括犯意，與陳俊卿共同基於變造身分證之犯意聯絡，由乙○○
      將陳俊卿相片換貼於王自誠（男，四十年二月二日生）所有之身分證上而變造
      王自誠身分證，以及將另一不詳姓名人相片換貼於彭松金（男，四十一年六月
      二十日生）所有之身分證上而變造彭松金身分證，乙○○變造完成王自誠及彭
      松金之身分證後即交予陳俊卿使用，陳俊卿並交付三萬元（變造王自誠身分證
      部分酬金為一萬元，變造彭松金身分證部分酬金為二萬元）之酬金予乙○○，
      足以生損害於王自誠、彭松金及戶政機關對身分證之核發管理。
（三）乙○○又承上偽造私文書之概括犯意，於八十五年六月間取得表兄張村霖之身
      分證一枚及偽造之印章一顆後，未經其同意，擅自前往臺北市○○區○○街二
      段二巷十五號二樓委託不知情之黃月雲冒用張村霖名義向電信機關辦理申請呼
      叫器使用，並利用黃月雲偽造張村霖名義之板橋電信局無線電叫人業務租用申
      請書之私文書，並蓋用偽造之「張村霖印」章於該申請書上（印文二枚），旋
      即提出行使向臺北縣板橋電信局請領得000000000號呼叫器使用，足
      以生損害於張村霖及臺北縣板橋電信局對申請呼叫器業務之監督管理。
二、案經臺灣雲林地方法院檢察署檢察官偵查起訴及由臺灣板橋地方法院檢察署檢察
    官分別移請原審及本院併案審理。
      理      由
一、訊據被告乙○○對於右揭事實欄一之（一）之事實，否認有變造被害人甲○○身
    分證申辦支票帳戶之犯行，辯稱：其不認識賴美蓮，八十二年十一月五日，其沒
    有與賴美蓮共同持她撿到的被害人甲○○身分證前往臺灣省合作金庫基隆和平分
    庫申請支票使用，其不知道賴美蓮以被害人甲○○的名義偽造申請書申請，並向
    該分行請領開戶支票云云。經查：
（一）右揭一之（一）之事實，業據被害人甲○○於警訊時、證人王基添於警訊時及
      原審審理時、共犯吳茂松於原審審理時、本院上訴審及更一審調查時指證綦詳
      ，並有偽造甲○○名義之開戶申請書、支票存款印鑑卡、支票存款往來約定書
      、存戶資料等附於臺灣雲林地方法院檢察署八十四年偵字第二三一七號偵查影
      印卷內及臺灣省合作金庫和平支庫八十六年五月六日合金營字第一七九○號函
      及內附之變造甲○○國民身分證影本附於本院另案八十六年度上訴字第二四六
      號卷（第六十六至第六十九頁）內可稽，而被告亦坦承有於前述時、地與共犯
      吳茂松分別在同址二、三樓經營代辦申請支票業務，其曾受吳茂松之請打電話
      予合作金庫和平支庫職員王基添表示將介紹一名為甲○○之女子前往該支庫辦
      理設立支票帳戶手續等事實，核與證人王基添於警訊及原審審理時證稱被告確
      有介紹一名自稱為甲○○之女子前來和平支庫申請辦理設立支票帳戶等情相符
      ，而上開冒用被害人甲○○名義前往和平支庫請領支票使用之女子即為賴美蓮
      ，此業據賴美蓮於本院另案八十六年度上訴字第二四六號案件調查審理中、本
      院本案上訴審及更一審審理時坦承無訛，而賴美蓮因上揭冒用被害人甲○○名
      義向上揭支庫請領支票使用涉犯偽造文書及偽造有價證券等罪，業經原審及本
      院另案判處罪刑在案（現由三審發回本院更審中），此有原審法院八十四年度
      訴字第六二一號及本院八十六年度上訴字第二四六號判決影本各一份附本院上
      訴卷可參，而吳茂松於原審審理時證稱：被告確有與其及賴美蓮共同前往前述
      和平支庫辦理請領甲○○名義之支票，申請支票所填寫之前揭各項文件，除簽
      名處由自稱甲○○之賴美蓮親自簽署外，其餘各欄均為其所填寫等語，而觀之
      吳茂松在原審所簽寫之字跡（見原審卷第三九頁），核與上開申請支票文件上
      之字跡相同，惟與上揭文件上偽造之「甲○○」署押字跡顯然不同，而被害人
      甲○○簽署於卷附互助會切結書上之真正字跡（見臺灣雲林地方法院檢察署八
      十四年偵字第二三一七號卷未編頁）經肉眼核對，亦與前揭偽造之「甲○○」
      署押之筆跡不同，惟賴美蓮冒領支票後簽發甲○○為發票人名義支票上所偽簽
      「甲○○」之筆跡核與上揭偽造甲○○名義之支票存款印鑑卡及支票存款往來
      約定書上偽簽之「甲○○」署押筆跡完全相同，且共同被告賴美蓮於本院另案
      八十六年度上訴字第二四六號案件調查時亦坦承上開偽造文件上「甲○○」之
      署押確為其所偽簽無訛，此有前揭申請支票相關文件、吳茂松在原審書寫之文
      字、被害人甲○○簽署之互助會切結書、賴美蓮偽造甲○○名義之支票影本等
      資料分別附於偵查卷及原審卷內可稽，足見上揭申請支票之文件係由吳茂松所
      偽填，而前揭偽造甲○○名義之支票存款印鑑卡及支票存款往來約定書上「甲
      ○○」之署押係賴美蓮所偽簽無疑，另前揭經變造之「甲○○」身分證影本，
      於本院另案即八十六年度上訴字第二四六號案件審理時，經核對賴美蓮口卡上
      之相片，二者亦相酷似，且其中一張髮型亦相同，此亦有雲林縣警察局八十四
      年十一月十四日函內附賴美蓮之口卡片一張及前揭變造之甲○○身分證影本一
      份分別附於本院另案八十六年度上訴字第二四六號案卷及該案偵查卷（三）第
      一六三、一六四頁可稽，並經本院於該案判決理由第一項第（一）款敘明無訛
      ，被害人甲○○之身分證係於七十九年六月初即已遺失，亦據被害人甲○○於
      八十三年七月十九日警訊時指訴在卷（偵查影印卷第一頁反面），足見被害人
      甲○○之身分證確係遺失後被以換貼賴美蓮照片之方式加以變造無疑。
（二）被告雖否認參與前述犯罪，並作上揭辯解，然查被告確有於上開時間親自陪同
      吳茂松與賴美蓮前往上揭支庫辦理請領支票手續，此業據共犯吳茂松在原審審
      理時、本院上訴審及更一審調查時迭次指證明確，而賴美蓮於本院上訴審及更
      一審審理時亦證稱當時其記得除吳茂松外尚有一男子陪同其前往上開支庫辦理
      請領支票手續等語，核與吳茂松證述情節相符，且本院更一審多次審理，請其
      提出車禍時間、受傷情形，以供調查，被告均未舉證以實其說（詳本院更一審
      卷第七二、八四、一一五頁），足見共犯吳茂松指證被告確有陪同前往該支庫
      一節，應係真實可信，被告空言否認上情，顯係卸責之詞，不足採信，至賴美
      蓮於本院上訴審審理時供稱不敢確定被告是否陪同其前往該支庫或改稱其不能
      確定是否被告亦陪同其前往該支庫云云，要係基於迴護被告之飾詞，該部分供
      詞，與吳茂松所供及其以前之供述不符，亦不足採。再吳茂松係登報代客辦理
      請領支票之代書，此業為吳茂松所坦承，則如賴美蓮欲正常申請支票使用，則
      由具有專業能力之吳茂松為其辦理手續即可達其目的，又何須再請被告參與協
      力辦理？況申請支票使用之人如係成年且無不良信用記錄，其向銀行申請支票
      使用並無困難之處，又何須由代書吳茂松轉請被告參與其事並由被告事先打電
      話向上開支庫職員王基添照會，請予以方便，亦與常情有悖，況吳茂松於本院
      上訴審調查時自承其代辦請領支票手續一般僅收取酬金二萬五千元，則其又何
      以向賴美蓮超收達四萬元之酬金，且又謂其亦須支付相當酬勞予被告？綜合上
      情觀之，足見其等顯係共謀由賴美蓮冒用被害人甲○○身分向銀行請領支票使
      用，其等對上開犯行均有相當合意及分工，而被告分擔實施之部分恰為變造甲
      ○○身分證以配合賴美蓮申請支票之重要環節，而參諸被告亦係以代客申請支
      票為業且與吳茂松又在同址二、三樓營業，其在八十四年間亦曾受陳俊卿之委
      託以換貼相片之作法變造王自誠及彭松金之身分證以供陳俊卿冒用王自誠及彭
      松金之身分向銀行申請支票及信用卡使用，並向陳俊卿收取一萬元及二萬元之
      酬金，該項收費核與吳茂松超收賴美蓮申請支票費用之差額一萬五千元（即四
      萬元減二萬五千元）大致相當，而其上開變造身分證犯行亦據臺灣板橋地方法
      院檢察署檢察官移送本院併案審理，並經本院查明屬實（詳如後敘），而本案
      申請支票所用之「甲○○」圓型印章一枚亦係由被告與共犯吳茂松、賴美蓮等
      三人在案發當日基於同一目的共同委請某不知情之刻印匠所偽造無疑，被告空
      言否認上開犯行，無非事後畏罪卸責之詞，不足採信，事證明確，被告上揭部
      分犯行堪以認定。又被告對賴美蓮冒用被害人甲○○名義向和平支庫申領支票
      之目的既有相當合意及分工，自應對共犯吳茂松及賴美蓮分擔實施部分之行為
      （即偽造署押、印文、私文書等）同負其責，至共犯賴美蓮冒領到支票後如何
      加以偽造使用，此為本案犯罪完成後賴美蓮個人之行為，被告對此部分雖可預
      見，然其既未共同謀議，亦無積極參與其事之意思及行為，自無庸對此部分之
      行為同負其責，併此敘明。
二、訊據被告對於右揭事實欄一之（二）之事實，否認有變造被害人王自誠、彭松金
    身分證之犯行，辯稱：其並不認識陳俊卿，亦未替其變造被害人王自誠與彭松金
    之身分證云云。經查：
（一）陳俊卿如何於八十四年初某日前往臺北縣板橋市○○路○段被告所開設之私人
      代書事務所，將其本人及另一不詳姓名人士之照片各一張提供予被告，委請被
      告變造身分證，被告乃將陳俊卿相片換貼於王自誠（男，四十年二月二日生）
      所有之身分證上而變造王自誠身分證，以及將另一不詳姓名人相片換貼於彭松
      金（男，四十一年六月二十日生）所有之身分證上而變造彭松金身分證，交予
      陳俊卿使用，事成後陳俊卿並分別交付一萬元（偽造王自誠身分證部分）及二
      萬元（偽造彭松金身分證部分）之酬金予被告等事實，業據共犯陳俊卿在臺灣
      省政府警務處刑事警察大隊訊問時及臺灣臺中地方法院檢察署檢察官囑託臺灣
      板橋地方法院檢察署檢察官訊問時迭次供證在卷，並有被告變造之王自誠及彭
      松金身分證原本各一份附臺灣臺中地方法院檢察署八十六年度偵字第三九二四
      號偵查卷（第十五頁）可資佐證。
（二）被告雖否認此部分犯罪，並作前揭辯解，惟查共犯陳俊卿於警訊時已明確指認
      被告之口卡片確認無訛，此有被告之口卡片影本一份附於臺灣臺中地方法院檢
      察署八十六年度偵字第三九二四號偵查卷（第九頁）內可稽，而臺灣臺中地方
      法院檢察署檢察官囑託臺灣板橋地方法院檢察署檢察官訊問被告時亦檢附被告
      之全身及半身近照原本供共犯陳俊卿指認，亦經共犯陳俊卿確切指認無訛，有
      被告上開全身及半身近照原本各一張附於八十六年度偵緝字第三六○號偵查卷
      內可按，而共犯陳俊卿於臺灣板橋地方法院檢察署偵訊時供稱：其係於八十二
      年間在臺北縣板橋市○○路因被告從事代辦支票業務而認識被告，八十四年間
      其前往被告設於臺北縣板橋市○○路○段江翠派出所對面之事務所請被告變造
      身分證，核與被告自承其確有在該段期間於板橋市開設代書事務所代客申請支
      票等情相符，而觀之被告之前科資料記錄表所載，被告亦確有於八十二年至八
      十四年間設址於板橋市○○路（與重慶路臨近）及文化路二段之記錄，足見共
      犯陳俊卿確與被告認識無疑，被告否認其認識陳俊卿，顯與實情不符，且查陳
      俊卿與被告素無怨隙，業據被告所自承，則倘無其事，衡情其應不致虛構誣陷
      被告，因此其所為前開不利於被告之指證應係真實可信，被告空言否認上情，
      要係事後飾卸之詞，不足憑採，綜上所述，被告此部分事證已臻明確，其犯行
      堪予認定。至共犯陳俊卿取得被告變造之身分證後持以向金融機構冒領支票或
      信用卡使用，此部分之行為被告既未與陳俊卿謀議，亦無參與其事之意思與行
      為，該部分行為自難令被告負共犯之責，附此敘明。
三、訊據被告對於右揭事實一之（三）之事實，否認偽造被害人張村霖名義申領呼叫
    器之犯行，辯稱：其沒有取得被害人張村霖之身分證及印章，因其與朋友陳玉智
    合租一間房子，其去其姑姑那裡，其姑姑說她兒子被害人張村霖現在八里療養院
    療養，其說有空要去看他，其回去租屋處在講要去看被害人張村霖，結果沒有去
    看他，陳玉智說要代替其去看他，陳玉智有去看他，回來隔了幾天，陳玉智要呼
    叫器使用，因為其與黃月雲有認識，希望幫陳玉智申請，其約陳玉智在板橋電信
    局旁把證件拿給黃月雲，當時證件用信封裝著，原來是他去拿被害人張村霖之身
    分證及印章云云。經查：
（一）被害人張村霖之母即被告之姑母楊媛於警訊時證稱：其子即被害人張村霖於七
      十七年、七十八年間，就開始有精神分裂症至今，於八十五年三月六日住進臺
      灣省立桃園療養院八里分院（現已改為行政院衛生署八里療養院）治療中，不
      可能會請人代辦呼叫器，也不可能會有呼叫器，被害人張村霖之身分證遺失過
      好幾次，被害人張村霖曾申請補發過一次，其也曾替他申請補發過一次，其與
      被害人張村霖都沒有拿被害人張村霖之身分證給被告申請呼叫器，被告與其不
      常聯絡，但被告於八十五年六月份曾到其家看過其，其曾告訴被告，其子被害
      人張村霖現人在八里療養院治療中，被告就說要去療養院看被害人張村霖，事
      後被害人張村霖有打電話給其，說被告曾拜託朋友探望他（指張村霖），其不
      知道被告是否拿被害人張村霖之身分證給他朋友等語（見臺灣板橋地方法院檢
      察署八十五年度偵字第二一五八九號偵查卷第六頁背面、第七頁正面）。本院
      本審調查時囑託臺灣士林地方法院訊問被害人張村霖，被害人張村霖於該院訊
      問時指稱：「（乙○○是你的表弟？）對，我是他表哥，他是我媽媽弟弟的兒
      子。」「（你是不是八十五年三月六日到八里療養院去療養？）對。」「（在
      你進入八里療養院後，是否有同意將你印章一顆及身分證一枚交給乙○○或乙
      ○○之友陳玉智，以你的名義去向板橋電信局申請呼叫器使用？）沒有，八十
      五年之後及八十五年之前都沒有，我身分證是遺失，印章是自己保管，八十五
      年又申請補發身分證。」「（有何意見補充？）我希望我的權利可以受到合法
      的保障。」等語（見臺灣士林地方法院九十一年四月二十五日士院儀刑義九十
      一助四字第一四二六六號函所附九十一年四月二十二日訊問被害人筆錄）。被
      害人張村霖雖患精神分裂症於行政院衛生署八里療養院療養中，有臺灣省立桃
      園療養院八里分院（現已改為行政院衛生署八里療養院）出具之診斷證明書一
      份附於臺灣板橋地方法院檢察署八十五年度偵字第二一五八九號偵查卷（第八
      頁）足憑，惟被害人張村霖既能以電話告訴其母說被告曾拜託朋友探望他，且
      從其於臺灣士林地方法院訊問時回答之情形及其在筆錄上簽名觀之，其顯非全
      然無辨別事理之能力，足見被害人張村霖並未同意將其印章一顆及身分證一枚
  交被告或被告之友陳玉智，以其名義去向臺北縣板橋電信局申請呼叫器使用。
      而被告並未至前開八里療養院去看被害人張村霖，是由陳玉智代替被告前往該
      院看被害人張村霖，據被害人張村霖指稱：「我身分證是遺失，印章是自己保
      管」，則被害人張村霖之身分證一枚應係陳玉智所取得，至於被害人張村霖之
      印章一顆既係被害人張村霖自己保管，陳玉智交給被告之被害人張村霖正方形
      印章一顆，應係其所偽刻。
（二）被告雖否認其事，並作前揭辯解，惟查被告於八十五年十一月二十五日偵查中
      供稱係其友人陳玉智拿張村霖之身分證及印章交其申請代辦呼叫器使用云云（
      詳同上偵查卷第三十九頁反面）；嗣於本院上訴審八十六年六月二十七日及八
      十七年四月十四日訊問時先稱係其幫陳玉智申請（呼叫器），其後改稱係陳玉
      智直接將張村霖之身分證及印章交予黃月雲辦理的，其未參與其事云云；而後
      於本院更一審八十九年十一月十六日審理時卻供稱係陳玉智拿張村霖之身分證
      及印章拿給其轉交黃月雲辦理云云；於本院本審調查時供稱：「（你如何取得
      張村霖的身分證和印章？）我沒有取的，因我與朋友合租一間房子，我去我姑
      姑那裡，我姑姑說他兒子現在八里療養院，我聽到時說我有空要去看他，我回
      去租屋處我在講要去看他，結果沒有去看。」「（八十五年六月間是不是取得
      你表哥張村霖遺失之身份證及印章各一枚，前往臺北市○○區○○街二段二巷
      十五號二樓委請不知情之黃月雲冒用張村霖名義向電信機關辦理申請呼叫器使
      用，並利用黃月雲盜用張村霖的印章而偽造張村霖名義的板橋電信局無線電叫
      人業務租用申請書後，就向臺北縣板橋電信局請領得000000000號呼
      叫器使用？）不是這樣，我一直都沒有去八里看我表哥張村霖，我同屋的朋友
      陳玉智他說要代替我去看他，他有去看他，回來隔了幾天，他要呼叫器使用，
      因為我與黃月雲有認識，希望幫他申請，我約他在早上十點左右（日期忘了）
      在板橋電信局旁把證件拿給黃月雲，當時證件用信封裝著，後來申請呼叫器的
      證件，原來是他去拿張村霖的身分證及印章。」「（陳玉智在何處？）在板橋
      地檢署偵查時台北市文山分局就有查他的住所，他現在被通板橋地檢署通緝中
      。」「（張村霖的身分證及印章是不是陳玉智向張村霖拿的？）陳玉智去看張
      村霖不知道他怎樣取得張村霖的身分證及印章。」「（陳玉智被通緝，你是不
      是把責任推給他？）不是，七十七年十二月二十四日他拿張村霖的汽車駕照違
      規開車駕照被扣。臺北監理站要找張村霖去講習，才知道被冒用。可以說他到
      現在還在冒用張村霖的證件。」等語。被告所辯前後反覆，惟被告曾於八十五
      年六月間某日持被害人張村霖之身分證一枚及印章一顆，前往臺北市○○區○
      ○街二段二巷十五號二樓委託不知情之黃月雲以被害人張村霖名義辦理申請呼
      叫器使用，經黃月雲填寫被害人張村霖名義之板橋電信局無線電叫人業務租用
      申請書並蓋用被害人張村霖之印章於其上而向臺北縣板橋電信局請領得000
      000000號呼叫器供被告使用等事實，亦據證人黃月雲在警訊時、偵查中
      、及本院更一審審理時迭次指證綦詳（見同上偵查卷第四頁、第五頁、第三九
      頁反面、第四十頁，本院更一卷第九二頁、第九四頁），並有中華電信股份有
      限公司板橋營業處八十五年九月九日板政密（八五）字第三四二○一一號函及
      板橋電信局無線電叫人業務租用申請書影本各一份附卷足資佐證（詳同上偵查
      卷第十一至第十三頁），足見被告取得被害人張村霖之身分證一枚及偽造之正
      方形印章一顆後，利用不知情之黃月雲以被害人張村霖名義辦理申請呼叫器使
      用，經黃月雲填寫被害人張村霖名義之板橋電信局無線電叫人業務租用申請書
      並蓋用偽造之被害人張村霖正方形印章於其上（二枚）而向臺北縣板橋電信局
      請領得000000000號呼叫器供被告使用，被告應負偽造私文書之間接
      正犯，其犯行亦堪認定。
四、查身分證為刑法第二百十二條所規定之特種文書，被告第一次變造甲○○身分證
    之行為及第二次在同一時地接續變造王自誠、彭松金二人身分證之行為，均係成
    立刑法第二百十二條之變造特種文書罪，其先後變造行為其手法相同，顯係基於
    概括犯意而為，且所犯構成要件相同，原應成立連續犯論以一罪，惟其中被告變
    造甲○○身分證後並已提出行使，其連續二次變造身分證特種文書部分之低度行
    為均為其中一次較高度之行使行為所吸收，均不另論罪，被告此部分所為應僅成
    立刑法第二百十六條行使第二百十二條變造特種文書之單純一罪。又被告夥同共
    犯吳茂松、賴美蓮共同偽造甲○○之圓型印章一顆並偽造甲○○名義之開戶申請
    書、支票存款印鑑卡、支票存款往來約定書等私文書並偽造被害人甲○○之署押
    及印文於上開文件及指使不知情之黃月雲偽造被害人張村霖之板橋電信局無線叫
    人業務租用申請書之私文書，並蓋用偽造被害人張村霖之正方形印章偽造印文於
    該申請書上，偽造完成後又提出行使，此部分所為係犯刑法第二百十七條第一項
    之偽造印章罪及第二百十六條、第二百十條之行使偽造私文書罪，其偽造印文及
    署押行為係偽造私文書行為之一部，其偽造私文書後又進而提出行使，其偽造之
    低度行為應為其行使之高度行為所吸收，均不另論罪。被告在同一時地偽造並行
    使偽造甲○○名義之開戶申請書、支票存款印鑑卡、支票存款往來約定書等私文
    書行為（含偽造署押及印文等行為）係接續而為，此部分應為單純一罪。被告就
    前揭事實欄一之（一）所載部分犯行，與吳茂松、賴美蓮彼此間有犯意之連絡及
    行為之分擔，應論以共同正犯，而其中渠等三人利用不知情之刻印匠偽造甲○○
    之圓型印章一枚，此部分應屬共同間接正犯，被告就前揭事實欄一之（二）所載
    變造身分證部分犯行，係與陳俊卿彼此間有犯意之連絡及行為之分擔，此部分亦
    應成立共同正犯，被告就前揭事實欄一之（三）所載部分犯行，係指使不知情之
    黃月雲蓋用偽造印章以偽造並行使偽造之張村霖名義之板橋電信局無線電叫人業
    務租用申請書之私文書，此部分應成立間接正犯，而被告先後二次行使偽造私文
    書犯行，其手法相同，顯係基於概括之犯意為之，且所犯構成要件相同，為連續
    犯，應依刑法第五十六條之規定論以一罪，並依法加重其刑，又被告所犯前揭偽
    造印章罪、行使變造特種文書罪及連續行使偽造私文書罪間，均有方法結果之牽
    連關係，應從重依連續行使偽造私文書一罪論處。查被告曾有詐欺、偽造文書及
    偽造有價證券等多次犯罪前科記錄，其中於八十年六月二十一日因犯偽造文書罪
    經台灣士林地方法院判處有期徒刑八月確定（原判決有期徒刑一年四月，減刑為
    有期徒刑八月），於八十年七月十三日送監執行，因接續他案執行，自八十一年
    十二月十一日刑期起算，八十二年八月十日執行完畢，此有被告刑案資料查註記
    錄表附於偵查卷及臺灣高等法院被告全國前案紀錄表附於本院本審卷可稽，其於
    有期徒刑執行完畢後五年內再犯本件之罪，為累犯，應依法加重其刑，並遞加之
    。又被告前揭事實欄一之（二）、（三）所載之犯行，雖均未經檢察官起訴，惟
    該部分犯行分別與起訴部分犯行有高低度之吸收關係及連續犯、牽連犯之裁判上
    一罪之關係，均為起訴效力所及，並經檢察官分別移請原審及本院併案審理，法
    院自得一併予以審究，併此敘明。
五、原審未予詳察，遽為無罪之諭知，尚有未合，公訴人上訴意旨，執此指摘原判決
    不當，為有理由，應由本院將原判決撤銷改判。爰審酌被告犯罪之動機、目的、
    手段、品性、生活狀況、智識程度、犯罪所生之損害及犯罪後態度等一切情狀，
    量處如主文所示之刑。又偽造之「甲○○」圓型印章一顆，偽造之「張村霖」正
    方形印章一顆、尚無證據資料證明其已滅失，應依刑法第二百十九條之規定宣告
    沒收；偽造之甲○○名義之支票存款印鑑卡、支票存款往來約定書上偽造之「甲
    ○○」署押各一枚與偽造之上述支票存款印鑑卡上偽造之「甲○○」圓型印文二
    枚、支票存款往來約定書及開戶申請書上偽造之「甲○○」圓型印文各一枚、偽
    造張村霖名義之板橋電信局無線電叫人業務租用申請書偽造之「張村霖」正方形
    印文二枚，均應依刑法第二百十九條之規定宣告沒收；變造甲○○身分證上之賴
    美蓮相片一張係共犯賴美蓮所有供犯罪所用之物、變造王自誠身分證上之陳俊卿
    相片一張及變造彭松金身分證上之不詳姓名人相片一張均係共犯陳俊卿所有供犯
    罪所用之物，均應依刑法第三十八條第一項第二款之規定宣告沒收。
據上論結，應依刑事訴訟法第三百六十九條第一項前段、第三百六十四條、第二百九
十九條第一項前段、刑法第二十八條、第五十六條、第二百十六條、第二百十條、第
二百十二條、第二百十七條第一項、第五十五條、第四十七條、第二百十九條、第三
十八條第一項第二款、罰金罰鍰提高標準條例第一條前段，判決如主文。
本案經檢察官劉得鉦到庭執行職務。
中    華    民    國      九十一      年      五      月      卅        日
                                  臺灣高等法院臺南分院刑事第二庭
                                      審判長法官  陳    清    溪
                                            法官  林    永    茂
                                            法官  蘇    重    信
右正本證明與原本無異。
如不服本判決，應於判決送達後十日內向本院提出上訴狀，其未敘述理由者並應於提
出上訴狀後十日內向本院補提理由書（應附繕本)。
                                      法院書記官  趙    玲    瓏
中    華    民    國      九十一      年      六      月      三      日
附錄法條：
刑法第二百十條：偽造、變造私文書，足以生損害於公眾或他人者，處五年以下有期
                徒刑。
刑法第二百十二條：偽造、變造護照、旅券、免許證、特許證及關於品行、能力服務
                  或其他相類之證書、介紹書，足以生損害於公眾或他人者，處一
                  年以下有期徒刑、拘役或三百元以下罰金。
刑法第二百十六條：行使第二百十條至第二百十五條之文書者，依偽造、變造文書或
                  登載不實事項或使登載不實事項之規定處斷。
刑法第二百十七條第一項：偽造印章、印文或署押，足以生損害於公眾或他人者，處
三年以下有期徒刑。
